臺灣臺南地方法院民事判決　　　　　　　 93年度保險字第5號
原　　　告　甲○○
法定代理人　乙○○
　　　　　　丑○○
訴訟代理人　陳文欽律師
被　　　告　友聯產物保險股份有限公司
法定代理人　壬○○
訴訟代理人　丁○○
　　　　　　己○○
右　一　人
複代 理 人　丙○○
被　　　告　國寶人壽保險股份有限公司
法定代理人　寅○○
訴訟代理人　癸○○
　　　　　　戊○○
被　　　告　國泰人壽保險股份有限公司
法定代理人　子○○
訴訟代理人　辛○○
　　　　　　蔡淑文律師
右　一　人
複代 理 人　郭淑慧律師
上列當事人間請求給付保險金事件，經本院於民國94年10月24日
言詞辯論終結，判決如下：
    主  文
原告之訴及假執行之聲請均駁回。
訴訟費用由原告負擔。
    事實及理由
甲、程序方面：
一、被告國寶人壽保險股份有限公司（下稱國寶公司）法定代理
    人已於訴訟中由變更為庚○○，嗣變更為寅○○，有所提公
    司變更事項登記卡、營業執照在卷可稽（卷(一)第204至206、
    299頁），其聲明承受訴訟，核無不合，先予敘明。
二、按訴狀送達後，原告不得將原訴變更或追加他訴。但有下列
    情形之一者，不在此限：三擴張或減縮應受判決事項之聲明
    者民事訴訟法第255條第1項第3款定有明文。本件原告起訴
    請求被告友聯產物保險股份有限公司（下稱友聯公司）應給
    付原告新臺幣（下同）3,500,000元，及自民國92年8月15日
    起至清償日止，按年息百分之十計算之利息；被告國寶公司
    應給付原告1,750,000元，及自92年8月16日起至清償日止，
    按年息百分之十計算之利息；被告國泰人壽保險股份有限公
    司（下稱國泰公司）應給付原告3,850,000元，及自起訴狀
    繕本送達翌日起至清償日止，按年息百分之十計算之利息。
    嗣原告於民事起訴狀繕本送達被告後，而於94年2月22日具
    狀（卷(二)第155頁）請求被告國寶公司前述遲延利息自92年8
    月31日起算，被告國泰公司上述遲延利息自93年8月4日起算
    ，係減縮應受判決事項之聲明，核與首揭規定相符，應予准
    許。
乙、實體方面：
一、原告主張：
  (一)原告因與家人計畫自92年1月30日起至92年2月5日止，至臺
    北地區旅遊，遂一起向被告友聯公司投保「友聯個人旅行綜
    合保險」，保險金額額10,000,000元；向被告國寶公司投保
    「個人旅行平安保險」，保險金額5,000,000元；向被告國
    泰公司投保「國泰旅行平安保險」，保險金額10,000,000元
    ，原有投保台閩地區中等以下學校九十一年度下學期學生團
    體保險（下稱學生團體保險），保險金額1,000,000元。
  (二)詎於上開保險有效期間內之92年2月2日下午3時許，原告在
    臺北烏來風景區○○○○○路時，一面手持熱狗食用，不慎
    滑倒在地，其左眼遭熱狗之竹木刺中（非刺入），事發當時
    左眼僅有結膜出現紅紅的情形，故未立即就醫。未料至92年
    2月4日上午10時許起床時，原告之左眼結膜已出現有瘀血之
    血塊狀，即至臺北市立婦幼綜合醫院（下稱婦幼醫院）診治
    結果為「左眼挫傷併玻璃體出血及結膜下出血」，隨後轉至
    國立成功大學醫學院附設醫院（下稱成大醫院）求診，仍因
    「左眼眼球破裂、合併外傷性白內障及玻璃球出血」等症狀
    ，造成左眼視力小於萬國視力表0.02以下，再經奇美醫院及
    高雄長庚醫院對原告之左眼視力亦同此診斷，則依兩造前述
    保險條款，原告一目視力永久完全喪失，屬第四級殘廢，被
    告均應依保險金額之百分之三十五，給付原告保險金，經原
    告向被告請求，迄今均未給付。
  (三)依兩造保險契約（友聯第13條第2項、國寶第13條第2項、國
    泰第12條第2項及學生團保第19條第2項）之規定，被告應於
    收到原告通知給付保險金之15日內給付之，否則應給付遲延
    利息年利一分。茲原告檢齊全部文件，被告友聯公司、國寶
    公司、國泰公司分別於92年7月31日、92年8月16日、93 年7
    月19日接獲原告通知，應分別自92年8月15日、92年8月31日
    ，93年8月4日起算遲延利息。
  (四)對被告抗辯所為之陳述：
  1.保險法第135條準用同法第105條第1項之規定，未經被保險
    人書面同意，並約定保險金額，其契約無效者，僅限於「死
    亡保險契約」，並未包括「死亡保險契約」以外之人壽保險
    或傷害保險。況所謂書面承認，並非僅限於經被保險人親自
    簽名蓋章，亦包括被保險人基於承認之意思由他人傳達或代
    理作成書面之情形，故系爭保險契約，並非無效。
  2.原告雖罹患「馬凡氏症候群」，然其左眼失明並非前開疾病
    所造成，而係旅遊期間之意外所致，已據原告及證人卯○○
    、乙○○到庭陳、證述明確，且有診斷證明書及病歷、雲仙
    樂園入場卷、事故現場照片、住宿名片可稽。被告如主張原
    告左眼失明，並非出於旅遊期間之意外事故所致，應由被告
    負舉證之責。
  3.原告於成大醫院治療時，原告左眼下方出現約八公分寬之血
    塊狀，然眼壓右眼21，左眼10（正常值在10至21之間），眼
    壓屬於正常狀況，急診醫師王邵逸雖曾建議進行左眼剖開手
    術，檢查眼球有無破裂，原告及家屬因非專業而有所顧忌，
    在考量原告左眼眼壓正常，且先前婦幼醫院醫師亦未建議剖
    開左眼檢查，況王邵逸醫師又未表示非剖開左眼檢查不可，
    始未進行左眼剖開檢查。之後於92年2月7日至成大醫院門診
    ，辰○○醫師檢查，於病歷上記載沒有明顯證據眼球有破裂
    ，並表示沒有開刀之必要，再經幾次門診後，於92年2月18
    日經眼科醫師黃進福請小兒科醫師評估後，因原告罹患有「
    馬凡氏症候群」，據當時治療之醫師告知，進行眼部手術治
    癒可能性甚微，且須進行全身麻醉手術治療，有可能導致死
    亡之結果，其死亡率達千分之一，比一般人死亡率高出一百
    倍，原告因此未接受眼部手術，嗣再接受其他必要之治療無
    效果後，左眼始不幸失明，並非故意延誤就醫而放任失明之
    危險發生。
  4.原告會投保數家旅遊平安保險，係因原告之父乙○○甫於91
    年11月29日與人發生交通事故，賠償訴外人200,000元，又
    於92年1月間跌倒受傷，再加上保險公司大力宣傳，始會如
    此。且原告均告知其他保險公司名稱及金額，並無惡意投保
    情事。
  (五)綜上，爰依保險契約之法律關係，請求被告友聯公司（第2
    條第1項、第6條第1項，第13條第2項）、國寶公司（第2條
    第1項、第6條第1項，第13條第2項）及國泰公司（旅行平安
    保險第2條第1項、學生團保第3條第1項，旅行平安保險第12
    條第2項、學生團保第19條第2項）給付如訴之聲明所示之金
    額，及各自92年8月15日、92年8月31日、93年8月4日起，按
    年息百分之十計算之利息。
  (六)並聲明：1.被告友聯公司應給付原告3,500,000元，及自92
    年8月15日起至清償日止，按年息百分之十計算之利息。2.
    被告國寶公司應給付原告1,700,000元，及自92年8月31日起
    至清償日止，按年息百分之十計算之利息。3.被告國泰公司
    應給付原告3,850,000元，及自93年8月4日起至清償日止，
    按年息百分之十計算之利息。4.本件原告願供擔保請准宣告
    假執行。
二、被告友聯公司則以下列情詞抗辯：
  (一)原告未就陳稱其於臺北烏來風景區走路時，手持熱狗棒食用
    ，不慎滑倒，致左眼遭熱狗之竹木刺入致失明意外事故之發
    生，負舉證之責。
  (二)又原告之左眼傷勢應為鈍傷併發玻璃體出血，並非其所述之
    穿刺傷，此有婦幼醫院診斷證明書為證。至成大醫院診斷證
    明書雖記載：「左眼球破裂，合併外傷性白內障及玻璃球出
    血」，經該院函覆被告認為：「眼球破裂為當時急診強烈懷
    疑之判斷，但並未進行探查手術，故診斷無法確立，其回門
    診追蹤時並無明顯眼球破裂現象，故其診斷正確說法應更正
    為左眼鈍傷併發玻璃體出血‧‧‧」，故由上開診斷證明書
    無法說明原告左眼確遭熱狗棒刺入。而奇美醫院及高雄長庚
    醫院診斷證明書僅載「左眼玻璃球出血」，並未說明何原因
    所致，不能據以說明原告就事故發生經過之主張。另結膜下
    出血，未必係保險期間所造成，況原告罹患先天天性「馬凡
    氏症候群」，此種病患會因水晶體脫位及視網膜剝離之病因
    導致失明，原告左眼失明是否係其所陳事故造成，亦有疑義
    。
  (三)被告另向南山人壽保險股份有限公司（下稱南山人壽）、富
    邦產物保險股份有限公司（下爭富邦產險）、蘇黎世產物保
    險股份有限公司（下稱蘇黎世產險）投保旅遊平安險，保險
    金額近5,000,000元，原告僅15歲，國內旅遊竟投保如此高
    額之保險，其動機難謂無疑。
  (四)並聲明：駁回原告之訴及假執行之聲請，如受不利之判決，
    願以同額之中央政府建設公債92年度甲類第3期公債供擔保
    免為假執行。
三、被告國寶公司則以下列情詞置辯：
  (一)旅行平安保險屬於保險法所分類之傷害保險，依保險法第13
    5條準用同法第105條之規定，需被保險人親自簽名同意始有
    效力，被告國寶公司於要保書及保險費收據、團體旅行平安
    保險被保險人名冊中均有明顯標明：「須經被保險人親自簽
    名」之字樣。本件保險契約僅由原告之法定代理人之一之乙
    ○○簽名為要保人，以原告等五人為被保險人，委由永春經
    紀人公司向被告國寶公司投保旅行平安保險，未經原告親自
    簽名，難認其有同意簽訂保險契約之授權；且書面同意係解
    為要式行為，無默示同意之適用，又如法定代理人得代為成
    年人為意思表示，則前開條文將喪失保護未成年人之規範功
    能，況原告於簽訂系爭保險契約時，已滿15歲，屬於限制行
    為能力人，對外仍得為法律行為，並非無法以書面簽訂保險
    契約，故系爭保險契約因欠缺被保險人即原告書面同意，依
    首揭規定，乃自始無效。另系爭旅行平安保險本以被保險人
    之死亡為保險範圍，原告認系爭保險契約並非死亡保險契約
    ，實非妥適。
  (二)依原告提出之成大醫院病歷觀之，其上所載原告受傷之原因
    ，係因原告於求診時告知被竹子插到之主訴，該記載無法證
    明原告之傷確為旅行期間因意外事故所致之傷害，原告仍應
    就發生意外事故負舉證之責。
  (三)原告左眼之傷勢應為鈍傷，並非其所述之穿刺傷，且結膜下
    出血，可能為就診前二星期傷害之殘留，未必係保險期間所
    造成；況原告罹患先天性「馬凡氏症候群」，此種病患會因
    水晶體脫位及視網膜剝離等病因導致眼睛失明，故原告左眼
    失明是究為意外事故造成或為疾病所致，即非無疑。
  (四)原告自92年2月4日至92年2月21日止，有數次就診紀錄，卻
    不從醫師建議進行手術治療，而白內障手術係將混濁之水晶
    體取出，並置入人工水晶體，再縫合傷口，手術時間約半個
    至一個小時，不需住院，且大部分使用局部麻醉即可，並無
    原告所述將造成生命危險之情事。原告自92年2月22日起至
    92年3月31日止，並未繼續接受治療，顯有故意延誤就醫、
    放任失明危險發生之情事，依系爭保險契約第9條第2款之約
    定，「要保人、被保險人之故意行為」為被告之除外責任，
    被告自得主張免除保險金給付之義務。
  (五)原告法定代理人乙○○在前無購買保險契約之習慣，以往旅
    遊亦未投保旅遊平安險，此次國內短期旅遊，竟同時向蘇黎
    世產險、富邦產險、南山人壽投保平安保險，保險金額達
    53,000,000元，原告投保保險金額達18,550,000元，保費甚
    且可能超過旅行費用，乃與一般經驗相違背。
  (六)原告於92年8月6日提出理賠申請時，並未提出殘廢證明書，
    其於92年8月15日補送之成大醫院診斷證明書，惟原告於成
    大醫院就診期間，並未接受眼部手術治療，該診斷證明書卻
    記載「術後」之情形，且該診斷證明書僅可證明原告左眼視
    力小於萬國視力0.02以下，無法證明其結果係意外所致，原
    告未提出意外事故證明，無法證明其結果係因意外導致。
  (七)並聲明：駁回原告之訴及假執行之聲請，如受不利之判決，
    願供擔保免為假執行。
四、被告國泰公司則以下列陳述資為抗辯：
  (一)原告另向南山人壽、富邦產險、蘇黎士產險投保，保險金額
    各為8,000,000元、10,000,000元、8,000,000元之保險，連
    同本件被告之保險金額達51,000,000元，低保費、高保額，
    難謂無道德危險之虞。
  (二)旅行平安保險屬於保險法所分類之傷害保險，依保險法第13
    5條準用同法第105條之規定，需被保險人親自簽名同意始有
    效力，本件保險契約僅由原告之法定代理人之一之乙○○簽
    名，原告未親自簽名，難認有同意簽訂保險契約之授權，保
    險契約依法自始無效
  (三)依財團法人私立高雄醫學附設中和紀念醫院鑑定（下稱高醫
    ）結果，病歷上記載原告之右眼球有萎縮情形，可能係青光
    眼、視網膜剝離或眼球破裂傷所致，無從判定其造成原因；
    又玻璃體出血之時間不易由臨床所見，亦無法排除於旅遊前
    即有出血之可能性；至於竹籤雖有可能造成鈍傷，但需視受
    力點而論，究竟原告是否確為竹籤所傷？其受力點為何？均
    無明確之答覆，難以原告鈍傷為意外事故所致。再者，原告
    於91年間視力檢查雙眼裸視均為0.1，矯正後左眼0.5、右眼
    0.9，顯見其左眼視力原即惡化。況有關之診斷證明書上，
    均無原告所述竹籤刺傷之記載，則以原告罹患「馬凡氏症候
    群」，臨床上表徵為眼睛系統：「早期有深度近視，水晶體
    脫位、眼白發藍、虹膜缺損、視網膜剝離」，其左眼視力受
    損可能係因自身疾病或特殊體質造成。另依高醫及成大醫院
    分別函覆：「玻璃體出血及青光眼除藥物治療之外，都可以
    手術治療，但在本案中未經採行，必須詢問家屬及醫師之間
    的溝通才能得知原因」、「因該患者並非左眼已確定萎縮，
    故仍可能治療，但不一定能回復其視力」，是原告之左眼視
    力是否已達「永久」失明之程度，即非無疑。
  (四)並聲明：駁回原告之訴及假執行之聲請，如受不利之判決，
    願供擔保免為假執行。
五、兩造不爭執之事實：
  (一)原告之父乙○○分別以原告等3人（含原告之父乙○○、母
    丑○○）為要保人及被保險人，於92年1月30日向被告友聯
    公司投保「友聯個人旅行綜合保險」，投保金額10,000,000
    元，保險期間自92年1月30日中午12時起至92年2月5日中午
    12時為止；於92年1月28日以自己為要保人，原告等5人（乙
    ○○、原告、原告之母丑○○、妹卯○○、弟巳○○）為被
    保險人，向被告國寶公司投保「個人旅行平安保險」，保險
    金額5,000,000元，保險期間自92年2月1日下午5時起至92年
    2月5日下午5時為止；再於92年1月28日原告之父乙○○以原
    告之父乙○○分別以上述5人為要保人及被保險人，向被告
    國泰公司投保「國泰旅行平安保險」，保險金額為10,000,
    000元，保險期間自92年1月30日下午5時起至92年2月5日下
    午5時為止，原告另有投保「學生團體保險」，保險金額為
    1,000,000元，保險期間自92年2月1日起至92年7月31日為止
    。兩造約定原告如因於契約有效期間，因遭遇意外傷害事故
    ，致達一目視力永久完全喪失，屬於第四級殘廢，被告均應
    依保險金額之百分之三十五，給付原告保險金。
  (二)本件相關約定：
    1.友聯公司：
      (1)保險金請求權：第2條第1項、第6條第1項。
      (2)檢具文件：第16條。
      (3)遲延利息：第13條第2項。
      (4)除外責任：第9條第2款。
      (5)如原告所提診斷書等可證明左眼視力永久在萬國式視力
        表0.02以下，無除外責任而可請求保險金，其殘廢等級
        第4級第15項，給付比例35%，給付保險金金額3,500,00
        0 元、收齊文件日92年7月31日，遲延利息起算日92年8
        月15日。
    2.國寶公司：
      (1)保險金請求權：第2條第1項、第6條第1項。
      (2)檢具文件：第16條。
      (3)遲延利息：第13條2項。
      (4)除外責任：第9條第2款。
      (5)如原告所提診斷書等可證明左眼視力永久在萬國式視力
        表0.02以下，無除外責任而可請求保險金，其殘廢等級
        第4級第15項，給付比例35%，給付保險金金額1,750,00
        0元，收齊文件日92年8月15日，遲延利息起算日92年8
        月31日。
    3.國泰公司：
      (1)保險金請求權：國泰旅行平安保險第2條第1項，學生團
        體保險第3條第1項。
      (2)檢具文件：國泰旅行平安保險第15條，學生團體保險第
        21條。
      (3)遲延利息：國泰旅行平安保險第12條第2項，學生團體
        保險第19條第2項。
      (4)除外責任：國泰旅行平安保險第8條第2款，學生團體保
        險第17條第4款。
      (5)如原告所提診斷書等可證明左眼視力永久在萬國式視力
        表0.02以下，無除外責任而可請求保險金，其殘廢等級
        第4級第15項（旅行平安）、第4級（學生團體），前者
        約定給付比例35%，後者直接約定給付金額350,000元，
        故給付保險金金額分別為3,500,000元、350,000元，收
        齊文件日93年7月19日，遲延利息起算日93年8月4日。
  (三)原告同時向南山人壽、富邦保險、蘇黎士保險等公司投保旅
    行平安保險，保險金額各為8,000,000元、10,000,000元、
    8,000,000元。
六、兩造之爭點及論斷：
    原告主張被告應依系爭保險契約給付保險金，為被告所否認
    ，並以前揭情詞置辯。則本件之爭點在於：(一)系爭保險契約
    （國寶公司、國泰公司部分）是否因被保險人甲○○未親自
    簽名而無效？(二)原告是否因確實因於旅遊期間發生意外事故
    ？(三)其左眼視力是否永久在萬國式視力表0.02以下？茲分述
    如下：
  (一)系爭保險契約（國寶公司、國泰公司部分）不因被保險人甲
    ○○未親自簽名而無效：
  1.按保險契約，應以保險單或暫保單為之；保險契約，由保險
    人於同意要保人聲請後簽訂，保險法第43條、第44條第1項
    分別定有明文；系爭保險契約（國泰公司學生團體保險除外
    ）係由永春保險經紀人股份有限公司之業務員午○○、國泰
    公司之業務員未○○代理簽訂，有保險費收據、名冊、團保
    通知在卷可參（卷(一)第24、35至36、40、62頁），而系爭保
    險契約係甲○○委由其父乙○○代簽，惟甲○○事前已有表
    示同意等情，業經原告到庭陳述明確（卷(一)第296頁），核
    與證人乙○○證詞相符（卷(二)第126頁），堪信乙○○確有
    為被保險人即原告代理訂立系爭保險契約之意思表示甚明。
  2.至由第三人訂立之死亡保險契約，未經被保險人書面承認，
    並約定保險金額，其契約無效；第105條之規定，於傷害保
    險準用之，保險法第105條第1項、第135條固分別定有明文
    。上開規定，係為避免道德危險所設，必須要保人與被保險
    人不同一人，始有其適用。惟本件依卷內之保險費收據、名
    冊、團保通知觀之，均載明保險之要保人及被保險人為原告
    、原告之父乙○○、原告之母丑○○、原告之妹卯○○、原
    告之弟巳○○5人，受益人為各該法定繼承人（要保人並非
    僅有原告之父乙○○一人），足見本件保險契約之要保人及
    被保險人均為相同之人，揆諸首揭說明，自非第三人訂立之
    保險契約，乃被告國寶公司、國泰公司以原告未於保險契約
    書面簽名承認，僅原告之父乙○○為要保人，本件保險契約
    係由第三人訂立，而援引保險法第105條規定，主張契約應
    屬無效等語置辯，尚屬誤會，其抗辯自不足採信。
  3.系爭保險契約雖非被保險人甲○○親自簽名，而係委由其父
    乙○○代簽書面，惟其事前已表示同意，業如前述。則按代
    理人具有代理權，於代理權限內所為之代簽行為，即不能不
    認為代理之有效形式（最高法院73年度臺上字第3156號判決
    意旨參照），故依民法第103條第1項規定，仍得對於被保險
    人甲○○本人發生效力。系爭保險契約係由被告國寶公司、
    國泰公司方面之業務員代理簽訂，對於被保險人甲○○有簽
    訂保險契約之意思表示自知之甚明，縱乙○○代理被保險人
    甲○○代簽姓名之代理行為，亦難委為不知，揆諸上開說明
    ，無礙系爭保險契約已成立生效之事實。被告於保險事故發
    生後方才爭執保險契約效力，要係事後企免給付保險金義務
    之卸責之詞，其抗辯系爭保險契約不生效力等語，要不足採
    。
  (二)原告確實因於旅遊期間發生意外事故：
  1.按當事人主張有利於己之事實者，就其事實有舉證之責任，
    民事訴訟法第277條前段定有明文。又民事訴訟如係由原告
    主張權利者，應先由原告負舉證之責，若原告先不能舉證，
    以証實自己主張之事實為真實，則被告就其抗辯事實即令不
    能舉證，或其所舉證據尚有疵累，亦應駁回原告之請求；另
    原告於起訴原因已有相當之證明，而被告於抗辯事實並無確
    實證明方法，僅以空言爭執者，當然認定其抗辯事實之非真
    正，而應為被告不利益之裁判（最高法院17年上字第917號
    判例、18年上字第1679號判例參照）。是在舉證責任分配之
    原則下，主張權利存在之人，應就權利發生之法律要件事實
    負舉證責任，主張權利變化、消滅之法律要件事實，則由否
    認之人負舉證責任。於法律別有規定，或依上開原則定舉證
    責任，明顯產生不公平情形者，始例外由法院依據公平、誠
    信、正義等原則分配舉證責任，此觀民法第277條但書之規
    定自明。由兩造間所訂立約定觀之，原告若依保險契約請求
    被告給付保險金，應證明原告傷勢係因保險期間遭受意外傷
    害事故，致身體蒙受傷殘廢或死亡，始得謂已盡舉證責任。
  2.原告主張其於保險有效期間內之92年2月2日下午3時許，在
    臺北烏來風景區○○○○○路時，一面手持熱狗食用，不慎
    滑倒在地，左眼遭熱狗之竹木刺中（非刺入），事發當時左
    眼僅有結膜出現紅紅的情形，故未立即就醫，至92年2月4日
    上午10時許起床時，左眼結膜出現有瘀血之血塊狀，始至婦
    幼醫院求診，隨後轉至成大醫院，再經奇美醫院及高雄長庚
    醫院對原告之左眼視力同此診斷等情，業據原告到庭陳述甚
    詳（卷(一)第291至298頁），核與證人卯○○、乙○○證述之
    情節大致相符（卷(一)第298至302頁，卷(二)第123至128頁），
    且有雲仙樂園入場卷、事故現場照片、住宿名片為證（卷(一)
    第197、219至222、218頁）。參以原告受傷後就診情形，其
    於92年2月4日在婦幼醫院主訴左眼挫傷達2日之久，經診斷
    結果為「左眼挫傷併玻璃體出血及結膜下出血」，疑似左眼
    球破裂，而轉至成大醫院就診，主訴左眼被竹籤弄傷，該院
    認其有「（疑有）左眼眼球破裂、合併外傷性白內障及玻璃
    球出血」等症狀，再經奇美醫院及高雄長庚醫院診斷為「左
    眼玻璃體出血」，並有診斷證明書、婦幼醫院病歷摘要及病
    歷、成大醫院函及所附病歷在卷可稽（卷(一)第41至44、229
    至231、237至261頁）；且經本院詢問高醫之結果，該院表
    示眼球受傷之情形，若是鈍傷（挫傷、瘀傷），可能沒有明
    顯不舒服之症狀，但受傷之原因依受力點而論，竹籤傷亦有
    可能，此有高醫函在卷可佐（卷(二)第99至100頁）；上開醫
    療紀錄及意見，並與前開原告及證人所述，互核一致，自堪
    信原告主張其於前開時地因意外跌倒致左眼受傷乙節為真實
    。被告否認意外事故之發生，復未能提出堅實之反證以實其
    說，其抗辯尚難遽信。
  (三)原告左眼視力尚非已達永久在萬國式視力表0.02以下之程度
    ：
  1.按兩造所訂保險契約關於失明之定義，係依據萬國式視力表
    ，兩眼個別矯正視力測定，其視力「永久」在萬國式視力表
    0.02以下，並且除眼球摘出等明顯無法恢復原狀之情況外，
    以自傷害之日起經過六個月的治療為判定原則。原告於事故
    發生前，在校實施視力檢查時，其左眼矯正視力尚有0.5，
    此有台南市立復興國民中學函附卷為憑（本院卷(一)第285至
    286頁）。於本件事故發生後，其左眼視力狀況，依前述成
    大醫院、高雄長庚醫院、奇美醫院診斷證明書上醫師囑言欄
    之記載，原告於92年8月9日、92年11月22日、92年12月31日
    就診時，其左眼視力小於萬國式視力表0.02以下，惟所能證
    明者，乃原告於上述就診時之左眼視力情形，至是否達永久
    在萬國式視力表0.02以下，則待進一步之證明。
  2.經本院向成大醫院函查結果，認原告目前視力在萬國式視力
    表0.02以下，但無法確定日後有無回復視力之可能，因無確
    定其左眼已經萎縮，仍有可能治療，要治療看看是否有機會
    改善視力，必須接受手術治療，有成大醫院函在卷可參（本
    院卷(二)第160至161、238至239頁）。且玻璃體出血及青光眼
    除了藥物治療之外，都可以手術治療，有高醫函可佐（本院
    卷(二)第100頁）。再者，原告於92年2月4日至成大醫院就診
    時，其左眼結膜下出血，懷疑有眼球破裂情形，醫師王邵逸
    建議接受眼球剖開手術，但原告家屬有遲疑，故當日未接受
    手術治療，之後回診，經會診兒科及疼痛科醫師評估，醫師
    仍建議施行眼部手術，然原告並未接受，92年10月23日以後
    ，即未持續至該院就診，有成大醫院病歷在卷為證（本院卷
    (一)第237至261頁）。由上可知，原告目前之左眼視力雖在萬
    國式視力表0.02以下，惟因尚有手術治療之方式，可能改善
    視力，原告卻未採行，自難認其左眼視力已達視力永久在萬
    國式視力表0.02以下之失明標準。
  3.原告固主張：因其罹患有「馬凡氏症候群」，據當時治療之
    醫師告知，進行眼部手術治癒可能性甚微，且須進行全身麻
    醉手術治療，有可能導致死亡之結果，其死亡率達千分之一
    ，比一般人死亡率高出一百倍，始未接受眼部手術，嗣再接
    受其他必要之治療無效果後，左眼始不幸失明等語。惟依上
    述成大病歷之記載，醫師已建議原告接受眼部手術，並因需
    全身麻醉手術，故會診小兒科，檢查後發現其胸腔有變形，
    脊椎側彎，心臟超音波心跳正常，經診斷為馬凡氏症候群（
    Marfan Syn），原告又自訴有氣喘情形，經麻醉科（疼痛科
    ）曾稼志醫師評估麻醉風險，為第一級之麻醉風險（風險最
    低之等級），併發症發生風險為千分之一，手術可被安排與
    一般病人相同（卷(一)第253至255頁），並無原告所稱其手術
    麻醉風險高於常人一百倍之情形。而其所謂千分之一之風險
    ，係指併發症（Morbidity）發生之機率，其發生意外（以
    原告而言為氣喘發作或心臟負荷問題）之風險較一般狀況略
    高，其風險雖稍高但難謂危險程度即高；Morbidity與
    Mortality之定義不同，前者為致死率，為死亡定義簡單嚴
    重，後者為罹病率，由輕微至重度，術後不正常變化亦包含
    在內；原告因罹患氣喘及馬凡氏症候群，術前改善空間不大
    ，若能接受較高風險事實之可能，即可依常規安排手術，此
    有高雄長庚醫院函檢送之曾稼志醫師專業意見附卷可稽（本
    院卷(二)第315至316頁）。顯見原告之左眼確有接受手術治療
    之必要，且為唯一之可能改善方法，在無法證明接受手術所
    面臨併發症風險較失明難以承受之情況下（縱使罹患馬凡氏
    症候群之病患，日後視力不免嚴重受損），原告拒絕接受可
    能之治療方式，導致左眼目前暫時在萬國式視力表0.02以下
    之結果，據以向被告請求給付保險金，難認有理。
七、綜上所述，原告主張其於旅遊期間發生意外事故，固屬有理
    ，惟其另行主張左眼因此已達視力永久在萬國氏視力表0.02
    以下之失明程度，因尚有接受眼部手術改善視力之可能，該
    手術之風險又非過高必然危及生命，且事發後原告復未積極
    接受治療，自不能認其視力已經永久失明而無回復之可能，
    是其請求被告給付失明之殘廢保險金，尚屬無據。從而，原
    告依依保險契約法律關係，請求被告友聯公司（第2條第1項
    、第6條第1項，第13條第2項）、國寶公司（第2條第1項、
    第6條第1項，第13條第2項）及國泰公司（旅行平安保險第2
    條第1項、學生團保第3條第1項，旅行平安保險第12條第2項
    、學生團保第19條第2項）給付如訴之聲明所示之金額，及
    各自92年8月15日、92年8月31日、93年8月4日起，按年息百
    分之十計算之利息，為無理由，不應准許。原告受敗訴判決
    ，其假執行之聲請即失所依據，應併予駁回。又本案事證已
   臻明確，兩造其餘主張陳述及所提之證據，均毋庸再予審酌
   ，附此敘明。
八、結論：原告之訴為無理由，依民事訴訟法第78條，判決如主
    文。
中　　華　　民　　國　　94　　年　　11　　月　　22　　日
                  民事第三庭    法　官　郭貞秀
以上正本係照原本作成
如對本判決上訴，須於判決送達後20日內向本院提出上訴狀
中　　華　　民　　國　　94　　年　　11　　月　　22　　日
                                書記官　陳慧玲
